臺灣臺北地方法院刑事判決　　　　　　　　　　　　　九十年度簡上字第四四九號
　　公　訴　人　臺灣臺北地方法院檢察署檢察官
　　被　　　告　丁○○
　　選任辯護人　方金寶
　　　　　　　　鄭智陽
右列被告因誣告案件，不服本院九十年度簡字第三八一二號，中華民國九十年十一月
八日第一審判決（聲請簡易判決處刑案號：臺灣臺北地方法院檢察署九十年度偵字第
一六四三六號），提起上訴，本院管轄第二審之合議庭認為應適用通常程序審判，自
為第一審判決，判決如左：
    主  文
原判決撤銷。
丁○○無罪。
    理  由
一、公訴意旨略以：被告丁○○明知其所簽發之付款人為台北銀行忠孝分行，發票日
    期為民國九十年二月二十日，票據號碼Ｊ00000000號、票面金額為新台
    幣（下同）十一萬三千九百元之支票一紙，經其於八十七年三月間交付財資企業
    股份有限公司（下稱財資公司）作為購車之用，並非遺失，竟謊報上開支票已於
    八十九年十月間在台北市○○○路○段附近遺失，而向前開銀行申報掛失止付，
    同時填具致台北市政府警察局之遺失票據申報書，而以書面向該警察局誣告未指
    定犯人涉犯侵占遺失物罪，嗣因財資公司於支票屆期時提示遭退票，始知上情，
    因認被告涉有刑法第一百七十一條第一項之誣告罪嫌。
二、按刑事訴訟法第四百五十一條之一第四項但書第二款規定，法院認定之犯罪事實
    顯然與檢察官據以求處罪刑之事實不符，依同法第四百五十二條之規定不應適用
    簡易程序判決，又按同法第四百四十九條第三項規定，無罪判決不得適用簡易程
    序判決，本院應依同法第四百五十五條之一第三項準用同法第三百六十九條第二
    項規定，撤銷原審判決，改由本院管轄之合議庭自為第一審判決（參臺灣高等法
    院八十年度法律座談會研究結論及法院辦理刑事訴訟簡易程序案件應行注意事項
    第十四點參照），合先敘明。
三、按犯罪事實應依證據認定之，無證據不得推定其犯罪事實，又不能證明被告犯罪
    者，應諭知無罪之判決，刑事訴訟法第一百五十四條第一項、第三百零一條第一
    項分別定有明文。又刑事訴訟法上所謂認定犯罪事實之證據，係指足以認定被告
    確有犯罪行為之積極證據而言（最高法院二十九年上字第三一○五號判例參照）
    。又刑法上之誣告罪，須明知其為虛偽，具有故意構陷之情形，始能成立，如對
    於事實有所誤認，即缺乏此種意思條件，自難令負誣告責任（最高法院二十二年
    上字第三三六八號判例參照）。
四、公訴人認被告丁○○有未指定犯人之誣告犯行，無非以被害人連曉惠即財資公司
    人員於警訊中之指訴，且有中國信託商業銀行應收票據讓與擔保明細表、財資公
    司票據明細表、統一發票影本、台北市票據交換所九十年十月五日函附支票正反
    面影本、票據掛失止付通知書、票據遺失申報書等件在卷可稽，為其論據。
五、惟訊據被告固供承其曾簽發系爭支票及於九十年二月十九日掛失止付系爭支票等
    情不諱，惟堅決否認涉有誣告之犯行，辯稱：因為我的一個朋友乙○○要買車，
    而乙○○在財資公司之信用額度已經滿了，於是向我借支票，我們之間約定的條
    件為在每一期支票要到期前，乙○○必須要把錢存進我的帳戶，讓支票兌現，於
    是我總共開了十八張支票，每一張支票金額為十一萬三千九百元，之後乙○○也
    按照承諾，在支票到期前，將錢存入我台北銀行之帳戶，一年多以後我忽然接到
    乙○○的電話，他說：要把支票還給我，於是乙○○找他公司的人員把票還給我
    ，當時我們約在台北市○○○路○段頂好市場附近交給我，回到公司後我清點支
    票，發現他還給我的支票，與我記載的不一樣，原本他應該還給我十張票，但只
    還九張票，我隨即問乙○○，他說去查查看，當時因為離那張票到期時間還很久
    ，我就沒有再去追問，後來就再也找不到乙○○，當時我並不知道交給財資公司
    ，只知道交給某一家公司，作為汽車分期付款使用，當時支票不見應該去追究，
    但是因為沙先生不在，所以不知要去向何人追查等語。
六、經查：
（一）系爭支票是因為被告丁○○之朋友乙○○向財資公司以分期付款之方式購買汽
      車，然因乙○○在財資公司的信用額度已滿，於是以被告丁○○之名義購車，
      並由丁○○簽發十八紙支票（付款銀行：台北銀行，帳號：一九六七號，支票
      號碼ＪＩ0000000號至ＪＩ0000000號）交予財資公司，乙○○
      於每期支票到期日前，將支票款項存入乙○○於台北銀行之帳戶中，讓支票兌
      現等情，此經證人甲○○即當時承辦之財資公司業務人員於本院調查時證稱：
      因為之前有一位客戶乙○○要買車子，但在本公司額度已滿，於是乙○○以他
      朋友丁○○之名義購買車子並由丁○○簽訂契約，並收受支票等語（見本院九
      十一年三月十一日本院訊問筆錄），復有中國信託商業銀行應收票據讓與擔保
      明細表、應收分期票據明細表、票據明細表發票二紙、台北銀行九十一年二月
      五日北銀忠字第一六００二三０００號所附支票存款帳戶十二份等件在卷可憑
      ，此部分應為真實。
（二）又被告丁○○所簽發之支票兌現八張（票據號碼ＪＩ0000000號至ＪＩ
      0000000號）後，乙○○遂向財資公司之人員換票，然僅交還給被告丁○○九張支票（票據號碼ＪＩ0000000至0000000號），尚有一
      張支票（票據號碼ＪＩ0000000號）未交還予被告丁○○等情，業據證
      人甲○○證稱：經過一年或一年半左右，乙○○打電話給我，說要換票，將丁○○之支票換掉，由他繼續繳納，換票以後，有一位乙○○公司員工打電話過
      來，叫我查看是否有張支票在公司，當時我說要查詢後再回覆，但後來並沒有
      人再打電話過來，而當時查詢結果為尚有一張票在公司，我想可能是最後一張
      票，在電腦跳頁的最上面，所以沒有注意到，當初乙○○要拿多少張票來換票
      ，是我說的等語（見本院九十一年三月十一日訊問筆錄），復有支票正反面影
      本八張、支票提示兌付資料一份在卷可憑，顯見被告辯稱乙○○應該還給他十
      張支票，但只歸還九張支票，尚有一張支票未歸還，他並不能明確知道系爭支
      票是遺失或是交予何人等語，應屬可採。
（三）再證人丙○○即財資公司業務於警訊時證稱：被告丁○○並沒有向財資公司要
      過系爭支票（見偵查卷第八頁反面），證人甲○○亦證稱：換票後尚有四十餘
      萬之支票是由一位保證人高小姐支付，而且我根本沒有和被告丁○○聯絡過等
      語（見本院九十一年三月十一日訊問筆錄），證人林建松即財資公司法務人員
      亦證稱：本件後來幾期之付款，是向連帶保證人請求等語（見本院九十一年四
      月三日訊問筆錄），亦可顯見被告丁○○於財資公司提示系爭支票前，確實不
      知該票據由財資公司所持有。
（四）且衡諸常情，八十八年中向財資公司換票時，尚未兌現之支票有十張，被告丁○○假如知道僅會換回九張支票而已，其所換回之支票，理應當自八十八年十
      月份起之支票開始換，而不是自八十八年八月份支票開始換，而故意留最後一
      期支票不換回，顯然不符合常情，此有支票提示兌付資料一份在卷可憑，亦可
      證明被告當初向銀行申報掛失止付時，確實並不知系爭支票為財資公司所持有
      。
（五）綜上所述，尚缺乏積極證明被告所指之事實完全出於虛構，其缺乏誣告之故意
      ，與刑法之誣告罪之構成要件有間，則依上揭規定及判例意旨所示，難認被告
      涉犯誣告罪名。此外，復查無其他積極證據足資證明被告涉有何未指定犯人之
      誣告犯行，不能證明被告犯罪，自應為被告無罪判決之諭知。
據上論斷，應依刑事訴訟法第四百五十五條之一第一項、第三項、第四百五十二條、
第三百六十九條第一項前段、第二項、第三百六十四條、第三百零一條第一項，判決
如主文。
本案經檢察官黃東焄到庭執行職務
中    華    民     國      九十一  年   五     月     九               日
                                      臺灣臺北地方法院刑事第三庭
                                          審判長法  官  徐世禎
                                                法  官  吳淑惠
                                                法  官  陳德民
右正本證明與原本無異。
如不服本判決得於判決送達後十日內向本院提出上訴狀。
                                                書記官  楊秋鈴
中    華    民     國      九十一  年   五     月     九               日
